臺灣高雄地方法院刑事判決　　　　　　　　　　　　九十三年度訴字第一八四三號
　　公　訴　人　臺灣高雄地方法院檢察署檢察官
　　被　　　告　乙○○
　　選任辯護人　洪錫鵬律師
右列被告因誣告案件，經檢察官提起公訴（九十三年度偵字第一一三六七號），本院
判決如左：
    主  文
乙○○無罪。
    理  由
一、公訴意旨略以：被告乙○○與丙○○為夫妻關係，平日感情不佳，明知丙○○並
    無施用毒品之事實，竟意圖使丙○○受刑事處分，於民國（下同）九十三年三月
    二十日二十二時許，打電話至高雄市政府警察局左營分局新莊派出所，向值班警
    察虛捏內容報案稱「其妻丙○○在屋內吸毒」等語，誣告丙○○犯罪。警察即依
    乙○○之檢舉至其住處（高雄市○○區○○路二四三號五樓）搜索丙○○之房間
    ，未發現任何毒品或施用毒品之工具等語，因認被告涉犯刑法第一百六十九條第
    一項之誣告罪嫌。
二、公訴人認被告涉有前揭犯行，係以被告乙○○自白打電話向新莊派出所檢舉告訴
    人丙○○吸毒之事實，輔以告訴人丙○○指述以證明被告誣告行為、高雄市政府
    警察局左營分局臨檢紀錄表證明乙○○報警及警察臨檢之事實，長榮大學毒物研
    究中心尿液檢驗報告證明告訴人丙○○之尿液檢驗呈毒品陰性反應，以及告訴人
    丙○○前案資料查註紀錄表顯示告訴人自八十七年八月十七日起至九十二年七月
    二十三日止付保護管束，未經撤銷保護管束為之論據。
三、然訊之被告堅決否認有公訴人所指犯行，辯稱：伊因為發現異狀才報案，告訴人
    在房間吃東西，有煙味，小孩子受不了而咳嗽，伊才報案，之前就有看過告訴人
    吸毒並曾規勸過，伊打一一０電話報警時，將地址通報警方並說有人疑似吸食毒
    品，員警到場時伊同意搜索，員警只有搜索告訴人住的臥房，沒有搜到東西，但
    有建議警察是否可以採尿，但員警並未對告訴人採尿等語。被告選任辯護人則以
    ：本件警方於九十三年三月二十日晚間到被告家中臨檢時並未採集告訴人尿液檢
    驗，亦未在其後之二十四小時內採集尿液，顯難認定告訴人丙○○當天未施用毒
    品，檢察事務官於九十三年五月五日十一時十三分偵訊時始採集丙○○尿液送驗
    ，檢驗結果固呈甲基安非他命陰性反應、嗎啡陰性反應，然此檢驗報告充其量僅
    能證明告訴人在九十三年五月五日上午十一時十三分回溯二十四小時內沒有施用
    毒品，不能因此認定告訴人在九十三年三月二十日晚間未施用毒品，另外，被告
    與告訴人感情尚稱融洽，並無告訴人所指訴之感情不睦之情等語置辯。
四、按犯罪事實應依證據認定之，無證據不得認定犯罪事實。又不能證明被告犯罪者
    ，應諭知無罪之判決，刑事訴訟法第一百五十四條第二項及第三百零一條第一項
    分別定有明文。又事實之認定，應憑證據，如未能發現相當證據，或證據不足以
    證明，自不能以推測或擬制之方法，為裁判之基礎（最高法院四十年台上字第八
    六號判例參照。）而所謂證據，係指足以證明被告確有犯罪行為之積極證據而言
    ，該項證據須適於為被告犯罪之證明者，始得採為斷罪之資料（參照最高法院六
    十九年台上字第四九一三號判例）。認定不利於被告之事實，須依積極證據，苟
    積極證據不足為不利於被告事實之認定時，即應為有利於被告之認定，更不必有
    何有利之證據，最高法院亦著有三十年上字第八一六號判例可資參照。
五、經查：
    (一)按「誣告罪之成立，以犯人明知所訴虛偽為構成要件，若誤認有此事實，或以
      為有此嫌疑，自不得遽指為誣告。」最高法院二十年度上字第七一七號判例意
      旨可參。本件被告乙○○固自白於九十三年三月二十日十九、二十時許撥打一
      一０電話報警，然經本院向高雄市政府警察局勤務指揮中心調取九十三年三月
      二十日晚間通報告訴人住所：高雄市○○區○○路二四三號五樓吸毒案件之報
      案紀錄顯示：案發時間係九十三年三月二十日二十二時二十八分，報案人性別
      ：女，以電話檢舉有人吸毒等情形，此有高雄市政府警察局九十三年八月三十
      日高市警勤字第０九三００五七五三七號函附高雄市政府警察局勤務指揮中心
      受理各類案件紀錄表在卷可稽，又對照高雄市政府左營分局受理各類案件紀錄
      表顯示係九十三年三月二十日二十一時五十五分許由勤務中心通報，由員警甲○○、許富皇於九十三年三月二十日二十二時二十分許到達高雄市○○區○○
      路二四三號五樓臨檢，此有高雄市政府警察局左營分局九十三年十月二十八日
      高市警左分三字第０九三００二００九七號函附高雄市政府警察局左營分局受
      理各類案件紀錄表、聯檢紀錄表可查，是以前揭勤務中心報案紀錄所記載之報
      案人性別與被告性別不符，報案時間（九十三年三月二十日二十二時二十八分
      ）之記載與左營分局之報案紀錄中案發時間（九十三年三月二十日二十一時五
      十五分）、臨檢紀錄中臨檢時間（九十三年三月二十日二十二時二十分許）之
      內容矛盾，勤務中心報案紀錄所記載之報案內容「有人吸毒」亦不足令人識別
      係檢舉告訴人吸毒，是以前揭報案紀錄及臨檢紀錄，均不足為被告不利之認定
      。
    (二)至於被告於員警甲○○到場臨檢時表示告訴人在吸毒（見本院九十三年十一月
      十二日審判筆錄第十七頁），此業經證人甲○○到庭證述屬實（見本院九十三
      年十一月十二日審判筆錄第八頁），亦與卷附之高雄市政府警察局左營分局臨
      檢紀錄所記載之檢查情形「報案人乙○○稱其右記住宅內其妻丙○○在內吸毒
      」等詞相符，然被告於員警到場時向員警稱告訴人吸毒，是否構成誣告？以偵
      查卷宗所附之臺灣高雄地方法院檢察署刑案資料查註紀錄表顯示告訴人丙○○
      確於八十二年間因肅清煙毒條例案件經法院判處有期徒刑六年十月確定，於八
      十五年十一月五日入監服刑，於八十七年八月十七日假釋付保護管束出監，於
      九十二年七月二十三日保護管束期滿而執行完畢，堪認告訴人曾施用毒品經法
      院判處重刑，固經執行完畢，然告訴人所沾染之毒癮是否因刑事執行而能完全
      戒除，在被告以其個人與告訴人夫妻生活中所見告訴人生活異狀及小孩咳嗽狀
      態而懷疑告訴人重染惡習，並非不可想像，再以告訴人歷經近五年之保護管束
      而未經撤銷之情，堪認告訴人縱未完全戒除毒癮亦得控制毒癮於一定程度，是
      以由告訴人於九十三年五月五日偵訊時所採集之尿液呈現海洛因陰性、甲基安
      非他命陰性反應益得其徵，從而，本件係被告與告訴人分處不同房間，且互信
      基礎不良，又缺乏溝通途徑，被告一見房間起煙霧、小孩咳嗽等異狀而懷疑告
      訴人施用毒品，以告訴人前因施用毒品所受重刑，被告所起懷疑尚非逾一般人
      通常可期待之反應，是被告認告訴人有施用毒品嫌疑而向員警陳述，參酌前揭
      最高法院判例意旨，自不得遽指其誣告。然經此偵審程序，被告應與告訴人重
      新建立夫妻感情維護共識，再不宜以片面懷疑而戕害夫妻情感，附此敘明。
    (三)綜合以上，檢察官人提出之證據不足以認定被告乙○○有誣告之犯行，不能證
      明被告犯罪，依法應諭知無罪之判決。
據上論斷，應依刑事訴訟法第三百零一條第一項，判決如主文。
中      華      民      國九十三    年     十一     月     三十     日
                                  臺灣高雄地方法院刑事第十三庭
                                      審判長法  官    何秀燕
                                            法  官    陳月雯
                                            法  官    楊智守
右正本證明與原本無異。
如不服本判決，應於判決送達後十日內，向本院提出上訴狀。
                                            書記官    王美玲
中    華    民    國      九十三      年      十二      月      一      日
